臺北高等行政法院簡易判決　　　　　　　　　　　　九十一年度簡字第四一六號
　　　　　　　　　　　　　　　.
　　原　　　告　甲○○
　　被　　　告　財政部臺北市國稅局
　　代　表　人　張盛和（局長）
　　訴訟代理人　乙○○
右當事人間因綜合所得稅事件，原告不服財政部中華民國九十年五月十六日台財訴字
第○八九○○七七九七八號訴願決定，提起行政訴訟。本院判決如左：
　　主  文
原告之訴駁回。
訴訟費用由原告負擔。
　　事  實
甲、事實概要：
  緣原告八十三年度取得地球綜合工業股份有限公司（下稱地球工業公司）盈餘轉增
  資經核備緩課股東所得稅之股票七○、七二七股，金額為新台幣（下同）七○七、
  二七○元，嗣因地球公司未依規定取得主管機關核發之完成證明，即不符緩課股東
  所得稅之規定，原告乃依法追繳原告八十三年度綜合所得稅六一、七一六元，並自
  八十四年四月一日起至八十九年二月十五日止，按各該年度一月一日郵政儲金匯業
  局一年期存款利率，分年加計利息計一八、六六八元。原告不服，主張地球公司股
  票不符合緩課規定，其未受告知，亦未接獲通知應限期補報，非可歸責於其本人，
  請免予加計利息等情，申經被告復查結果，未獲變更，原告仍未甘服，提起訴願遞
  遭決定駁回，遂向本院提起行政訴訟。
乙、兩造聲明及陳述：
一、原告方面：原告未於言詞辯論期日到場，據其具狀所為之聲明及陳述如左：
  (一)聲明：訴願決定及原處分（復查決定）均撤銷。
  (二)陳述：
  1.原告於取得地球工業公司八十三年度股票股利時，依據獲配股票背面文字載明「
    本股票依促進產業升級條例之規定，於取得年度免予計入股東所得課稅」，因此
    原告於八十三年度綜合所得稅結算申報時，信賴該股票之文字記載，不須將前開
    股票股利計入該年度所得項目，如此申報並經被告機關於原核定書予以核定確定
    在案。可見原告申報該年度所得稅並無違法情事。
  2.事隔五年之後，被告機關竟以地球工業公司不符合緩課規定為由，通知原告補稅
    並加計利息，查八十三年度申報所得稅，被告機關已依法准予緩報緩課，即證明
    原告並無怠報、匿報或短報之違法行為，為何需要再負擔補繳本稅之利息？豈非
    在懲罰守法之納稅人？
  3.查地球工業公司不符合緩課規定，原告並不知道，被告機關也未預告或通知原告
    應於其指定之期限內申報－補報繳納，原告並無不遵守期限申報或補報、繳納，
    換言之，原告就此並無故意、過失責任，被告豈能強迫原告繳納本稅之利息？
  4.原告既依法享受緩課規定之權利，「緩課」係允許暫緩課稅，亦即延後納稅為法
    之所許，自不發生遲延繳稅之責任問題，洵無須承擔延遲之利息。如今被告機關
    通知補稅，僅須令原告補繳本稅，不能再責令原告亦需補繳本稅於緩課期間之利
    息，始符緩課之意旨。至於原決定所引促進產業升級條例施行細則第四十七條第
    三項規定：「由管轄稽徵機關追繳其當年度股東所得稅，並自當年度所得稅結算
    申報屆滿之次日起至繳納之日止，依郵政儲蓄匯業局一年期定期存款利率，按日
    加計利息一併徵收」云云，至多為是否應向被取銷緩課負有過失責任之地球工業
    公司徵收遲延利息之問題，如向原告追繳利息，顯有違衡平法則。按行政機關對
    人民所採取之處罰手段，必須與人民違反義務之行為間，有合理之關聯存在，亦
    即有違反始有處罰，行政法學通稱為政府之行政處分不得違反「不當聯結禁止原
    則」’否則行政機關之處罰即構成違法。本案原告並無違反按時繳納本稅之義務
    ，乃被告機關竟予處罰應補繳本稅之遲延利息，自有違反前開行政法上之一般法
    律原則，為法律所不允許。
二、被告方面：
  (一)聲明：駁回原告之訴。
  (二)陳述：
  1.按「公司以其未分配盈餘增資供左列之用者，其股東因而取得之新發行記名股票
    ，免予計入該股東當年度綜合所得額；其股東為營利事業者，免予計入當年度營
    利事業所得額課稅。但此類股票於轉讓、贈與或作為遺產分配時，面額部分應作
    為轉讓、贈與或遺產分配時所屬年度之所得，申報課稅。至實際轉讓價格或贈與
    遺產分配時之時價，如低於面額時，以實際轉讓價格或贈與、遺產分配之時價申
    報：一、增置或更新從事生產、提供勞務、研究發展、品質檢驗、防治污染、節
    省能源或提高工業安全衛生標準等用之機器、設備或運輸設備者。二、償還因增
    置或更新前款之機器、設備或運輸設備之貸款或未付款者。」及「適用本條例第
    十六條、第十七條之公司或創業投資事業未依第三十七條至四十五條規定期限內
    向管轄稽徵機關申報、或未依規定取得主管機關核發之完成證明或轉投資之重要
    事業未依限完成者，由管轄稽徵機關追繳其當年度股東所得稅，並自當年度所得
    稅結算申報屆滿之次日起至繳納之日止，依郵政儲金匯業局一年期定期存款利率
    ，按日加計利息，一併徵收。」分別為促進產業升級條例第十六條第一款、第二
    款及同法施行細則第四十七條第三項所明定。
  2.地球工業公司於八十三年間利用八十二年度未分配盈餘一五、三一四、一二○元
    轉增資購置防治污染設備，依促進產業升級條例第十六條規定，向事業主管機關
    前台灣省政府建設廳申請准予核備擴充計畫，並預定完成日期為八十三年七月三
    十一日，經同意核備在案。嗣經該廳八十三年十二月五日八三建一字第一九三七
    二七號函請補正，地球工業公司尚未完成補正，有經濟部中部辦公室八十八年十
    月二十七日工（八八）中字第七一九一號函附卷可稽。是該公司八十三年利用八
    十二年度累積未分配盈餘轉增資擴充機器設備所發行之股票，自不符緩課股東所
    得稅之規定。因本件原告於八十三年間取得地球工業公司前述申請核備之盈餘增
    資配發股票之股利七○七、二七○元，被告遂予追繳原告八十三年度綜合所得稅
    六一、七一六元，並加計利息計一八、六六八元【61,716×（7.2%×275/365＋
    6.75%×1＋6%×1＋5.95×1＋5.5%×1＋5%×46/366=18,668）】。
  3.經查原告取得地球工業公司利用累積未分配盈餘轉增資擴充機器設備所發行之股
    票，因該公司並未取得該擴充計劃之完成證明，已如前述，即不符緩課股東所得
    稅之規定，其所得之歸屬年度應以實際取得日期為準，是系爭股票股利發放年度
    （八十三年度）為其所得實現年度，被告依首揭促進產業升級條例施行細則規定
    追繳所得稅及加計利息，尚無不合。
　　理  由
一、原告經合法通知未於言詞辯論期日到場，核無行政訴訟法第二百十八條準用民事
    訴訟法第三百八十六條各款所列情形，爰依被告聲請由其一造辯論而為判決。
二、按「公司以其未分配盈餘增資供左列之用者，其股東因而取得之新發行記名股票
    ，免予計入該股東當年度綜合所得額；其股東為營利事業者，免予計入當年度營
    利事業所得額課稅。但此類股票於轉讓、贈與或作為遺產分配時，面額部分應作
    為轉讓、贈與或遺產分配時所屬年度之所得，申報課稅。至實際轉讓價格或贈與
    遺產分配時之時價，如低於面額時，以實際轉讓價格或贈與、遺產分配之時價申
    報：一、增置或更新從事生產、提供勞務、研究發展、品質檢驗、防治污染、節
    省能源或提高工業安全衛生標準等用之機器、設備或運輸設備者。二、償還因增
    置或更新前款之機器、設備或運輸設備之貸款或未付款者。」及「適用本條例第
    十六條、第十七條之公司或創業投資事業未依第三十七條至四十五條規定期限內
    向管轄稽徵機關申報、或未依規定取得主管機關核發之完成證明或轉投資之重要
    事業未依限完成者，由管轄稽徵機關追繳其當年度股東所得稅，並自當年度所得
    稅結算申報屆滿之次日起至繳納之日止，依郵政儲金匯業局一年期定期存款利率
    ，按日加計利息，一併徵收。」分別為促進產業升級條例第十六條第一款、第二
    款及同法施行細則第四十七條第三項所明定。
三、查地球工業公司於八十三年間利用八十二年度未分配盈餘一五、三一四、一二○
    元轉增資購置防治污染設備，依促進產業升級條例第十六條規定，向事業主管機
    關前台灣省政府建設廳申請准予核備擴充計畫，並預定完成日期為八十三年七月
    三十一日，經同意核備在案。嗣經該廳八十三年十二月五日八三建一字第一九三
    七二七號函請補正，地球工業公司尚未完成補正，有經濟部中部辦公室八十八年
    十月二十七日工（八八）中字第七一九一號函附卷可稽，是該公司八十三年利用
    八十二年度累積未分配盈餘轉增資擴充機器設備所發行之股票，自不符緩課股東
    所得稅之規定。因本件原告於八十三年間取得地球工業公司前述申請核備之盈餘
    增資配發股票之股利七○七、二七○元，被告遂予追繳原告八十三年度綜合所得
    稅六一、七一六元，並加計自八十四年四月一日起至八十九年二月十五日止之利
    息計一八、六六八元【61,716×（7.2%×275/365＋6.75%×1＋6%×1＋5.95×1
    ＋5.5%×1＋5%×46/366=18,668）】。
四、查系爭股票所得之歸屬年度應以實際取得日期為準，亦即應以股利發放年度之八
    十三年度為其所得實現年度，是被告依首揭促進產業升級條例施行細則第四十七
    條第三項規定追繳原告八十三年度所得稅及加計利息，並無不合。原告雖主張其
    對於地球工業公司不符合緩課規定一節，並不知情，被告亦未通知原告應補申報
    所得稅，原告並無不遵守期限補報之情事，且原告信賴股票背面「免予計入股東
    所得課稅」之記載而未申報，原告就此並無任何故意過失，自不應命原告補繳該
    加計之遲延利息等語，惟查加計利息並非罰款，不以原告有無故意過失為要件，
    且產業升級條例施行細則第四十七條第三項之所以規定必須加計自當年度所得稅
    結算申報屆滿之次日起至繳納之日止之利息，無非因原告本應於該申報年度申報
    繳納之所得稅，卻延至被告追繳原告所得稅之年度始行繳納，其獲有延期繳納之
    利益，亦為不爭之事實，故該施行細則應加計利息之規定，僅係將原告所獲得之
    額外利益加以追回而已，並未侵害原告既有之權益，原告主張應無可採。
五、原處分依法追繳原告八十三年度綜合所得稅六一、七一六元，並自八十四年四月
    一日起至八十九年二月十五日止，按各該年度一月一日郵政儲金匯業局一年期存
    款利率，分年加計利息計一八、六六八元，並無違誤，復查及訴願決定予以維持
    ，亦無不合，原告徒執前詞，聲請撤銷，為無理由，應予駁回。
六、據上論結，本件原告之訴為無理由，爰依行政訴訟法第二百三十六條、第九十八
    條第三項前段、第二百十八條、民事訴訟法第三百八十五條第一項前段，判決如
    主文。
中　　華　　民　　國　　　九十一　　年　　　四　　　　月　　二十五　　　日
                    　　　　　　 臺北高等行政法院  第六庭
                                　　　　　　審判長 法  官　林樹埔
右為正本係照原本作成。
本件以訴訟事件所涉及之法律見解具有原則性者為限，始得於本判決送達後二十日內
向本院提出上訴狀（須按他造人數附繕本），並經最高行政法院許可後方得上訴。
中　　華　　民　　國　　　九十一　　年　　　四　　　　月　　二十六　　　日
            　　　　　　　　　　　　　　    　     書記官　陳圓圓
